【裁判字號】    97,易,167
【裁判日期】    970812
【裁判案由】    恐嚇取財等
【裁判全文】
臺灣苗栗地方法院刑事判決           97年度易字第167號
公  訴  人  臺灣苗栗地方法院檢察署檢察官
被      告  乙○○
            己○○
上列被告等因恐嚇取財等案件（起訴案號：96年度偵字第3431號
、96年度偵字第3714號），本院判決如下：
      主  文
乙○○共同犯有如附表(2)編號1 至31所示之竊盜罪共拾壹次，
每次各處有期徒刑肆月，每次均減為有期徒刑貳月；又共同犯有
如附表(2)編號1 至31所示之恐嚇取財罪共拾壹次，每次各處有
期徒刑陸月，每次均減為有期徒刑月。應執行有期徒刑貳年陸
月。
己○○共同犯有如附表(2)編號1 至31所示之竊盜罪共拾壹次，
累犯，每次各處有期徒刑肆月，每次均減為有期徒刑貳月；又共
同犯有如附表(2)編號1 至31所示之恐嚇取財罪共拾壹次，累犯
，每次各處有期徒刑柒月，每次均減為有期徒刑月拾伍日。應
執行有期徒刑貳年陸月。
       事  實
一、己○○於民國91年間，因違反槍砲彈藥刀械管制條例案件，
    經法院判處有期徒刑6 月確定；又於92年間，因施用毒品案
    件，經法院判處有期徒刑9 月確定，2 案定應執行有期徒刑
    1 年2 月，嗣因再犯施用毒品案件，經法院判處有期徒刑8
    月確定，與前開案件接續執行，於94年11月9 日縮短刑期假
    釋出監，假釋期間交付保護管束，嗣經撤銷假釋執行殘刑，
    而於95年6 月26日執行完畢。其與乙○○、丁○○（於97年
    4 月15日與檢察官協商處有期徒刑5 月），基於意圖為自己
    不法所有之犯意聯絡，於96年2 月間某日，由丁○○提供張
    佳霖如附表(2)之郵局提款卡、密碼等資料予乙○○，及丁○○提供其名義之苗栗北苗郵局第00 000000000000 號帳戶之
    提款卡、密碼等資料予己○○，供為其等擄鴿後勒贖匯款使
    用，而己○○、乙○○與不詳賽鴿竊盜及電話勒贖集團合作
    ，經竊取如附表(2)所示Ｆ○○等人所有之賽鴿，得手後，由
    該犯罪集團人員以撥打電話勒贖方式，向Ｆ○○等人恐嚇：
    需依其指示，將如附表(2)所示之贖金，匯入張佳霖、丁○○
    上述郵局帳戶後，始願將賽鴿釋回等語，以此要脅被害人繳
    交贖款，致附表(2)所示之鴿主心生畏懼，而於附表(2)所示之
    時間，匯款至其等所指示之上開丁○○與張佳霖帳戶內，待
    確定鴿主匯款後，始將竊得之賽鴿釋放。乙○○為掩飾犯行
    ，並於96年3 月13日尋求甲○○（於97年4 月15日與檢察官
    協商處有期徒刑4 月）並交予上述張佳霖之郵局帳戶提款卡
    、密碼，於96年3 月14日尋求戊○○（於97年4 月15日與檢
    察官協商處有期徒刑4 月）並交予張佳霖之郵局帳戶提款卡
    、密碼，於96年3 月23日尋求丙○○（於97年4 月15日與檢
    察官協商處有期徒刑3 月）並交予張佳霖之郵局帳戶提款卡
    、密碼，交由甲○○、戊○○、丙○○前往金融機構之自動
    提款機，提領附表二所示之鴿主匯入之款項2 萬5 千元、7
    千元、3 萬3 千元，甲○○、戊○○、丙○○取得款項後，
    即將提款卡及現金交予乙○○，乙○○並即支付1 千元之酬
    勞。己○○為掩飾犯行，並於96年3 月16日尋求Ｈ○○並交
    予張佳霖之郵局帳戶提款卡、密碼，託由Ｈ○○（檢察官另
    案通緝中）前往金融機構之自動提款機，提領附表(2)所示之
    鴿主匯入之款項2 萬3 千元，Ｈ○○取得款項後，即將提款
    卡及現金交予己○○，己○○並即支付1 千元之酬勞。嗣經
    附表(2)匯款者報警循線查獲。
二、案經苗栗縣警察局大湖分局及苗栗縣警察局報請臺灣苗栗地
    方法院檢察署檢察官偵查起訴。
    理 由
壹、證據能力部分
    (1)按被告以外之人於審判外之言詞或書面陳述，除法律有規
      定者外，不得作為證據。被告以外之人於審判中有下列情
      形之一，其於檢察事務官、司法警察官或司法警察調查中
      所為之陳述，經證明具有可信之特別情況，且為證明犯罪
      事實之存否所必要者，得為證據：一、死亡者。二、身心
      障礙致記憶喪失或無法陳述者。三、滯留國外或所在不明
      而無法傳喚或傳喚不到者。四、到庭後無正當理由拒絕陳
      述者。刑事訴訟法第159 條第1項 、第159 條之3 分別定
      有明文。又所謂「具有可信之特別情況」，係屬「信用性
      」之證據能力要件，而非「憑信性」之證據證明力，法院
      自應就其陳述當時之原因、過程、內容、功能等外在環境
      加以觀察，以判斷其陳述，是否出於「真意」、有無違法
      取供等，其信用性已獲得確定保障之特別情況，加以論斷
      說明其憑據。而所稱「為證明犯罪事實存否所必要者」，
      係指就具體個案案情及相關卷證判斷，為發現實質真實目
      的，認為除該項審判外之陳述外，已無從再就同一供述者
      ，取得與其上開審判外陳述之相同供述內容，倘以其他證
      據代替，亦無從達到同一目的之情形而言（最高法院96年
      度台上字第5183號判決意旨可資參照）。
    (2)經查，證人即負責領款之Ｈ○○於檢察官偵查時經合法傳
      喚均未到庭，業經檢察官發布通緝中；本院以掛號郵寄其
      住處苗栗市○○里○ 鄰○○路67號，傳喚其分別於97年6
      月10日、97年7 月22日到庭作證，均因其遷移不明，而無
      法送達，有台灣苗栗地方院公文封、訴訟文書不能送達事
      由報告各一份為憑（本院卷第321 頁、第336 頁），參照
      證人Ｈ○○於檢察官偵查時已經通緝在案，足認證人Ｈ○○確因遷移所在不明而無法傳喚，致無法到庭陳述，本院
      自無從就同一陳述者即證人Ｈ○○取得與其警詢陳述相同
      內容之證言。復斟酌證人Ｈ○○於警詢所證（第3431號卷
      第52頁至第56頁），係本案構成要件之主要事實存否之證
      明，則該審判外之陳述，具有證明犯罪事實存否之必要性
      ，自屬灼明。再者，證人Ｈ○○係96年5 月9 日經苗栗縣
      警察局刑警大隊偵查佐張金虹詢問，偵查佐葉清文紀錄，
      並經證人Ｈ○○簽名蓋印，復有錄音在卷，足見證人Ｈ○○於警詢中之陳述，依其自由意識加以陳述，而遍觀全卷
      ，亦未見有何證人Ｈ○○於警詢時遭違法取供而不具信用
      性之情事，應認其於警詢中證述之信用性亦已獲擔保，揆
      諸前揭說明，證人Ｈ○○於警詢中之陳述依刑事訴訟法第
      159 條之3 第2 款之規定，具有證據能力。被告己○○雖
      要求與證人Ｈ○○對質，然其不爭執證人Ｈ○○警詢中之
      陳述雖屬傳聞證據，但並不爭執其證據能力，附此說明。
    (3)除證人Ｈ○○於警詢之證述外，公訴人、被告等對於本判
      決後開所引用之其餘被告以外之人於審判外之陳述（包括
      書面陳述），於本院準備程序中均表示不予爭執其證據能
      力，且迄至言詞辯論終結前亦未再聲明異議。本院審酌上
      開證據資料製作時之情況，並無違法不當及證明力明顯過
      低之瑕疵，亦認為以之作為證據應屬適當，依刑事訴訟法
      第159 條之5 規定，認該等證據資料均有證據能力。
貳、實體部分
一、被告乙○○、己○○均否認上述犯行，被告乙○○辯稱：不
    認識丁○○，也沒有取得系爭郵局帳戶資料云云（第3431號
    偵查卷一第24頁到第28），被告己○○辯稱：我與丁○○是
    男女同居關係；鍾叔賢是我女兒，在96年3 月間，有向丁○○抄其兒子張佳霖的郵局帳戶號碼，因張佳霖就學要註冊，
    丁○○叫我要匯錢至該帳戶內，但結果我沒有匯錢，並沒有
    叫Ｈ○○去領錢云云（第3431號偵查卷一第29頁到第34頁）
    ，然查：
    (1)同案被告丁○○坦承有將自己及張佳霖之郵局帳戶資料交
      予乙○○及己○○使用（第3431號偵查卷一第9 頁到第23
      頁、本院卷第381 頁至第387 頁），且被告甲○○（第34
      31號偵查卷一第47頁到第51頁）、戊○○、丙○○（第34
      31號偵查卷一第41頁到第46頁）於警偵訊中均坦承有為乙○○提領款項並獲得酬勞等相同之陳述（偵查卷第頁第頁
      ），及Ｈ○○於警詢中（第3431號偵查卷一第52頁到第56
      頁），坦承有為己○○提領款項並獲得酬勞等相同之陳述
      ，又參以被告鍾叔賢供稱：其與乙○○是男女朋友關係，
      原要叫其領錢，其知道有問題，不敢去領，所以乙○○叫
      別人去領錢…當天是乙○○把提款卡給丙○○，叫其去提
      領金錢，我不認識丙○○等語（第3431號偵查卷一第35頁
      到第40頁），且有同案被告丙○○供稱：「96年3 月23日
      19時55分21秒在南苗苗鑫企業社內提款者為我本人，乙○○駕車停在苗栗市○○路滿天星遊藝場前，叫我提領3萬3
      千元」（第3431號偵查卷一第41頁到第45頁）、甲○○供
      稱：「96年3 月13日17時10分55秒在南苗郵局內提張佳霖
      帳戶存款者為我本人，乙○○在晶華遊藝場內，叫我提領
      2 萬3 千元，給我1 千元」（第3431號偵查卷一第47頁到
      第51頁）、同案被告Ｈ○○供稱：「96年3 月16日4 時58
      分22秒在南苗郵局內提張佳霖帳戶存款者為我本人，己○○叫我提領2 萬3 千元，並給我1 千元」（第3431號偵查
      卷一第52頁到第56頁、卷二第231 頁、指認被告己○○第
      225 頁）、同案被告即提款者戊○○於檢察官偵查訊問時
      供稱：「乙○○叫我提領7 千元，給我1 千元」（3431號
      偵查卷二第337 頁到第341 頁）等情，及其等提領款項時
      之監視錄影紀錄翻拍照片在卷（3431號偵查卷二第226 頁
      至第232 頁）足參，是甲○○、戊○○、丙○○、Ｈ○○
      等人證述有關受被告乙○○、己○○以1 千元酬勞，代為
      提領款項之供述堪予採信。又查，其中同案被告丁○○提
      供其子張佳霖之帳戶供其等擄鴿勒贖之匯款使用，而該帳
      戶分經被告乙○○拿給同案被告丙○○，被告己○○拿給
      同案被告Ｈ○○提領鴿主之匯款，如其二人事前無犯意之
      聯絡，怎可能分別於96年3 月13日、96年3 月16日提供同
      一帳戶供不同者使用，何況提供帳戶之丁○○當時是被告
      己○○之同居女友，案外人即一起前往領款而不敢提款之
      鍾叔賢是同案被告己○○之女兒、同案被告乙○○之同居
      女友。足證被告乙○○與己○○事前有擄鴿勒贖之犯意聯
      絡，才有使用同一帳戶之可能存在無誤。
    (2)此外，被害人Ｆ○○等人陳述如何失竊賽鴿，及接獲恐嚇
      電話並依指示匯款等事實甚詳，復有系爭帳戶交易明細、
      被害人匯款單據等附卷足參。另參以系爭張佳霖之帳戶，
      於96年3 月7 日僅剩餘57元，而丁○○之系爭帳戶於96年
      2 月21日僅剩餘61元，然自96年3 月初起，每日均有多筆
      1 千餘元至數千元不等之金額匯入，且於匯入款項當天即
      有遭提領一空之異常情形，此有張佳霖郵局帳戶客戶歷史
      交易清單（第3431號偵查卷二第242 頁到第246 頁）、丁○○郵局帳戶資料及客戶歷史交易清單（第3431號偵查卷
      二第247 頁到第249 頁）可憑，顯然系爭帳戶均供擄鴿勒
      贖犯罪集團使用無訛。又衡情，金融機構之帳戶一般人均
      可申請，如非刻意規避查察之非法用途，何需使用他人帳
      戶？且被告丁○○業已成年，非無社會經驗，對於被告乙○○、己○○無端收取帳戶之反常現象，焉有不啟疑心之
      理，且被告丁○○於95年8 月間，及於96年2 月間，均有
      出售、交付系爭帳戶之犯行，是被告丁○○顯可預見收取
      其帳戶資料之被告乙○○、己○○，將有持以作為非法用
      途之可能，被告丁○○仍執意交付系爭帳戶，堪認其有共
      同犯罪之故意無訛，而被告乙○○、己○○同期間使用被
      告丁○○提供之帳戶供作鴿主匯款使用，足證其等與被告
      丁○○有擄鴿勒贖之犯意聯絡無誤。
    (3)末查，同案被告甲○○、戊○○、丙○○等人，雖僅受託
      代為提領贓款，然其等均受有報酬，對於此等受託提領款
      項之異常行為，實不能諉為不知有觸法之可能，且因而讓
      被告乙○○、己○○易於掩飾犯罪，應係共同參與乙○○
      、己○○犯罪得逞之故意及行為存在，且於97年4 月15日
      與檢察官協商罪刑，願意接受有期徒刑4 月、3 月，被告
      等前揭犯行足以認定為真實，應予論罪科刑。
二、論罪科刑部分
   (1)按擄鴿勒贖行為係一組織性之犯罪，該犯罪集團為逃避警
     方查緝，均採分工方式為之，即通常區分為在山區架網盜
     捕賽鴿及提供賽鴿腳環上之電話及腳環號碼予電話恐嚇勒
     贖之成員、另有成員負責對被害人以電話恐嚇取財者，另
     有負責收買人頭帳戶者，及有成員負責提領款項者，是擄
     鴿勒贖集團如欠缺其中任何一組成員之協力，將無法達成
     其犯罪目的，所以雖僅查獲其中一部分成員，並不因其他
     成員未經查獲，而排除該共犯結構均應成立竊盜、恐嚇取
     財罪刑之可能。核被告乙○○、己○○所為，均係犯刑法
     第320 條第1 項竊盜罪及第346 條第1 項之恐嚇取財等罪
     。
   (2)被告丁○○、乙○○、己○○間：及被告乙○○、丁○○
     、與甲○○、戊○○、丙○○間，及被告己○○、丁○○
     與Ｈ○○間，就被告丁○○提供帳戶給被告乙○○、己○○使用；被告乙○○拿被告丁○○提供之帳戶供被告甲○○、戊○○、丙○○領款；被告己○○拿被告丁○○提供
     之帳戶供被告Ｈ○○領款間，有犯意之聯絡及行為之分擔
     ，分別成立共同正犯，應依共同正犯論處。
   (3)被告乙○○、己○○等所為如附表(2)之多次犯行，犯意各
     別，應予以分論併罰。
   (4)被告己○○有事實欄所述之前科，最後於95年6 月26日執
     行完畢，此有台灣高等法院被告前案紀錄表在卷足憑，其
     於五年內故意再犯有期徒刑以上之本罪，應依累犯規定加
     重其刑。
   (6)審酌被告乙○○前未有犯罪前科，有臺灣高等法院被告前
     案紀錄表1 份在卷可參，被告己○○為累犯，其等使用被
     告丁○○供之帳戶，經由被告甲○○、戊○○、丙○○、
     Ｈ○○持被告丁○○提供之帳戶領款，被擄鴿勒索之鴿子
     數量如附表二所示，及其等犯罪之動機、目的、所受之刺
     激、手段、品行、智識程度、所生危害及檢察官具體求刑
     有期徒刑2 年6 月等一切情狀，分別量處如主文所示之刑
     ，並諭知應執行刑之標準，以示懲儆。
   (7)再按被告等行為後，中華民國九十六年罪犯減刑條例業於
     96年6 月15日經立法院三讀通過，並於同年7 月16日施行
     ，本件犯罪時間在96年4 月24日以前，合於減刑條件，本
     件自應依中華民國九十六年罪犯減刑條例第7 條之規定，
     就被告等之宣告刑諭知減得之刑，並合併定其應執行之刑
     之標準。
三、應適用法條
    (1)刑事訴訟法第299 條第1 項前段。
    (2)刑法第320 條第1 項、第346 條第1 項、第47條第1 項、
      第51條第5 款。
    (3)中華民國九十六年罪犯減刑條例第2 條第1 項第3 款、第
      7 條。
本案經檢察官林映姿到庭執行職務
中    華    民    國    97    年    8     月    12    日
                  刑事第三庭 審判長法官  柳章峰
                                   法官  呂曾達
                                   法官  張珈禎
以上正本證明與原本無異。
如不服本判決，應於判決送達後10日內向本院提出上訴狀（應抄
附繕本），其未敘述上訴理由者，應於上訴期間屆滿後20日內補
提理由書狀於本院，上訴於臺灣高等法院臺中分院。告訴人或被
害人如對於本判決不服者，應具備理由請求檢察官上訴，其上訴
期間之計算係以檢察官收受判決正本之日期為準。
                            書記官  黃雅琦
中    華    民    國    97    年    8     月    12    日
附表(2)
┌──┬───┬────┬───┬─────┬───────┬─────┐
│編號│行為人│犯罪時間│被害人│鴿數（隻）│匯  入  帳  戶│金額（元）│
├──┼───┼────┼───┼─────┼───────┼─────┤
│一  │丁○○│96.03.01│Ｆ○○│2         │丁○○        │3006      │
│    │丙○○│        │      │          │郵局0000000000│          │
│    │甲○○│        │      │          │1101號        │          │
│    │戊○○│        │      │          │              │          │
├──┼───┼────┼───┼─────┼───────┼─────┤
│二  │同上  │96.03.01│午○○│2         │同上帳號      │3608      │
├──┼───┼────┼───┼─────┼───────┼─────┤
│三  │同上  │96.03.01│酉○○│2         │同上帳號      │3609      │
├──┼───┼────┼───┼─────┼───────┼─────┤
│四  │同上  │96.03.01│黃○○│3         │同上帳號      │6006      │
├──┼───┼────┼───┼─────┼───────┼─────┤
│五  │同上  │96.03.02│未○○│1         │同上帳號      │1800      │
├──┼───┼────┼───┼─────┼───────┼─────┤
│六  │同上  │96.03.05│卯○○│1         │同上帳號      │1805      │
├──┼───┼────┼───┼─────┼───────┼─────┤
│七  │同上  │96.03.13│辰○○│1         │張佳霖        │2000      │
│    │      │        │      │          │郵局0000000000│          │
│    │      │        │      │          │1587號        │          │
├──┼───┼────┼───┼─────┼───────┼─────┤
│八  │同上  │96.03.13│亥○○│2         │同上帳號      │4007      │
├──┼───┼────┼───┼─────┼───────┼─────┤
│九  │同上  │96.03.13│戌○○│2         │同上帳號      │4002      │
├──┼───┼────┼───┼─────┼───────┼─────┤
│十  │同上  │96.03.13│丑○○│2         │同上帳號      │3000      │
├──┼───┼────┼───┼─────┼───────┼─────┤
│十一│同上  │96.03.13│Ａ○○│1         │同上帳號      │2000      │
├──┼───┼────┼───┼─────┼───────┼─────┤
│十二│同上  │96.03.14│Ｅ○○│1         │同上帳號      │2000      │
├──┼───┼────┼───┼─────┼───────┼─────┤
│十三│同上  │96.03.14│庚○  │1         │同上帳號      │2000      │
├──┼───┼────┼───┼─────┼───────┼─────┤
│十四│同上  │96.03.14│申○○│1         │同上帳號      │1800      │
├──┼───┼────┼───┼─────┼───────┼─────┤
│十五│同上  │96.03.15│子○○│1         │同上帳號      │2000      │
├──┼───┼────┼───┼─────┼───────┼─────┤
│十六│同上  │96.03.15│壬○○│1         │同上帳號      │2000      │
├──┼───┼────┼───┼─────┼───────┼─────┤
│十七│同上  │96.03.15│寅○○│1         │同上帳號      │1500      │
├──┼───┼────┼───┼─────┼───────┼─────┤
│十八│同上  │96.03.15│天○○│1         │同上帳號      │2000      │
├──┼───┼────┼───┼─────┼───────┼─────┤
│十九│同上  │96.03.15│巳○○│2         │同上帳號      │4000      │
├──┼───┼────┼───┼─────┼───────┼─────┤
│二十│同上  │96.03.15│地○○│1         │同上帳號      │1600      │
├──┼───┼────┼───┼─────┼───────┼─────┤
│二一│同上  │96.03.15│Ｂ○○│1         │同上帳號      │1500      │
├──┼───┼────┼───┼─────┼───────┼─────┤
│二二│同上  │96.03.22│Ｂ○○│1         │同上帳號      │1500      │
├──┼───┼────┼───┼─────┼───────┼─────┤
│二三│同上  │96.03.23│Ｇ○○│1         │同上帳號      │1800      │
├──┼───┼────┼───┼─────┼───────┼─────┤
│二四│同上  │96.03.23│癸○○│1         │同上帳號      │2000      │
├──┼───┼────┼───┼─────┼───────┼─────┤
│二五│同上  │96.03.23│辛○○│1         │同上帳號      │1500      │
├──┼───┼────┼───┼─────┼───────┼─────┤
│二六│同上  │96.03.23│宇○○│1         │同上帳號      │2000      │
├──┼───┼────┼───┼─────┼───────┼─────┤
│二七│同上  │96.03.23│宙○○│1         │同上帳號      │2000      │
├──┼───┼────┼───┼─────┼───────┼─────┤
│二八│同上  │96.03.15│Ｃ○○│1         │同上帳號      │1800      │
├──┼───┼────┼───┼─────┼───────┼─────┤
│二九│同上  │96.03.23│玄○○│1         │同上帳號      │1500      │
├──┼───┼────┼───┼─────┼───────┼─────┤
│三十│同上  │96.03.23│汪秀卿│1         │同上帳號      │2000      │
├──┼───┼────┼───┼─────┼───────┼─────┤
│三一│同上  │96.03.23│Ｄ○○│1         │同上帳號      │1800      │
└──┴───┴────┴───┴─────┴───────┴─────┘
本案論罪科刑之法條：
中華民國刑法第320條第1項
意圖為自己或第三人不法之所有，而竊取他人之動產者，為竊盜
罪，處 5年以下有期徒刑、拘役或5百元以下罰金。
中華民國刑法第346條第1項
意圖為自己或第三人不法之所有，以恐嚇使人將本人或第三人之
物交付者，處6月以上5年以下有期徒刑，得併科1千元以下罰金
。


司法院資訊處製作；財團法人民間司法改革基金會備份。
